最  高  行  政  法  院  裁  定
110年度聲字第172號
異  議  人  陳文德                                   
上列異議人因與相對人內政部間聲請迴避（本院109年度聲再字
第982號）事件，對於中華國110年9月29日本院書記官處分書提
出異議，本院裁定如下：
　　主  文
異議駁回。
異議程序訴訟費用由異議人負擔。
　　理  由
一、按對於法院書記官之處分，得於送達後或受通知後10日內提
    出異議，由其所屬法院裁定，為行政訴訟法第218條準用民
    事訴訟法第240條第2項所明定。
二、異議意旨略以：本院109年度聲再字第982號裁定送達證書係
    於民國110年6月15日送達本院，依據最高行政法院卷宗歸檔
    及保存期限實施要點（下稱實施要點）第4點規定，向高雄
    高等行政法院調閱的卷宗，於本院建置109年度聲再字第982
    號案件電子卷證時，應仍在本院書記官處，並無不能建置電
    子卷證之情事，本院書記官處分書（下稱系爭處分書）顯然
    違反證據法則而與事實不符。退步言之，本院書記官未遵照
    實施要點第4點規定而於110年6月7日將向高雄高等行政法院
    調閱之卷宗先行歸還，即已違反規定，應予廢棄。最高行政
    法院審查科書記官辦事注意事項（下稱審查科書記官辦事注
    意事項）及書記科書記官辦事注意事項（下稱書記科書記官
    辦事注意事項）均非當事人所應遵循之法律，系爭處分書作
    為否准異議人聲請複製電子卷證之依據，顯然有適用法規不
    當之情事。依據管轄恆定原則，異議人聲請複製本院審理案
    件卷宗之電子卷證，應向本院提出，並由本院辦理，系爭處
    分書認應向卷宗所在地之高雄高等行政法院聲請，違背最高
    行政法院處務規程（下稱處務規程）第66條、第67條、實施
    要點第2點、第5點、第8點、第9點、高等行政法院處務規程
    第2條規定而違背法令等語。
三、本院查：
　㈠本件異議人於110年6月7日、6月28日以當事人身分聲請本院1
    09年度聲再字第982號之電子卷證全卷(含歷審卷)，經本院
    書記官以歷審卷宗已檢還高雄高等行政法院，未能製作電子
    卷證，而處分不予提供。異議人雖以前揭異議意旨聲明異議
    。惟按，審查科書記官辦事注意事項第77點規定：「原審法
    院借調之卷證而隨案送交本院者，於結案後隨案發還。」
　　第78點規定：「由本院向其他法院或行政機關函調之卷證，
    於結案後發還該法院或行政機關。」書記科書記官辦事注意
    事項第110點規定：「審查科或書記科函調之卷證，書記官
    於點收後應予檢出，分別製作還卷函稿陳核，送交文書科發
    還被調卷之法院或機關。」第112點規定：「訴訟事件經本
    院裁判駁回、發回、自為裁判或移送至有受理訴訟權限之管
    轄法院者，應將全案卷證發還原審法院，並隨函檢附裁判正
    本5份（視需要調整）；另以副本附送送卷機關裁判正本乙
    份。」實施要點第4點規定：「……89年6月30日前本院受理之
    訴訟事件，除撤銷發交高等行政法院者外，卷宗應於辦理終
    結，卷證發還完畢，送達證書收集齊全後歸檔。89年7月1日
    起受理之訴訟事件，於辦理終結，送達證書收集齊全後，全
    卷連同所調案卷一併發交高等行政法院。」係屬本院就訴訟
    終結案件相關卷證資料歸檔保存所為技術性、細節性事項之
    規定，本院自得依職權為必要之規範，若因此對人民產生不
    便或輕微影響，尚非憲法所不許（司法院釋字第443號解釋
    理由書意旨參照）。
　㈡本院109年度聲再字第982號再審事件於110年5月27日終結後
    ，書記官已將歷審卷於110年6月7日函送發還高雄高等行政
    法院。因此，異議人聲請複製電子卷證事件之歷審卷現並非
    在本院歸檔保存中。異議人雖主張本院109年度聲再字第982
    號裁定送達證書係於110年6月15日送達本院，依據實施要點
    第4點規定，向高雄高等行政法院調閱的卷宗，應仍在本院
    書記官處，系爭處分書顯然違反證據法則而與事實不符。本
    院書記官於110年6月7日將向高雄高等行政法院調閱之卷宗
    先行歸還，已違反實施要點第4點規定云云。經查，本院書
    記官已將歷審卷於110年6月7日發還高雄高等行政法院，有
    本院110年6月7日院鴻仁股109聲再000982字第1100002288號
    函在卷可稽，並無與事實不符之處。而實施要點第4點並未
    限制於送達證書收集齊全前，不得將所調案卷發交高等行政
    法院，則本院書記官於109年度聲再字第982號裁定送達證書
    送達本院前，將所調案卷發交高雄高等行政法院，尚非法所
    不許。又本院書記官處理案卷自應遵循審查科書記官辦事注
    意事項及書記科書記官辦事注意事項，異議人主張系爭處分
    書據以作為否准之依據，有適用法規不當之情形云云，亦非
    可採。
　㈢異議人另主張實施要點第4點規定僅係考量同一案卷的訴訟卷
    宗集中保管，同時考量本院空間有限，而將訴訟卷宗發交高
    等行政法院集中保存，且依同要點第8點規定，高等行政法
    院並無准許調出本院訴訟卷宗檔卷之權限。依據管轄恆定原
    則及高等行政法院處務規程第2條規定，異議人應向本院聲
    請複製電子卷證，卷宗僅係放置於高雄高等行政法院，該院
    並無管理權限。系爭處分書認應向卷宗所在地之高雄高等行
    政法院聲請，違背實施要點第2點、第5點、第8點、第9點、
    處務規程第66條及第67條規定、高等行政法院處務規程第2
    條規定等等。經查，依法院及檢察機關訴訟檔案立案編目作
    業注意事項第3點規定，「訴訟檔案編案原則：……(第2項)同
    一案情偵查、審判或執行訴訟卷宗，包括……上訴……等，應歸
    入同一案。……。」及實施要點第4點規定，自應依法院及檢
    察機關訴訟檔案立案編目作業注意事項第3點規定歸入同一
    案，並由高等行政法院編案歸檔。且本院109年度裁字第758
    號及第2009號案卷業由高雄高等行政法院將之與原審108年
    度聲字第63號案卷編為109-11010202-000121號同一檔號，
    有檔卷作業查詢資料足據。異議人聲請複製本院109年度裁
    字第758號及第2009號案卷，自應向該案卷歸檔保存之高雄
    高等行政法院聲請，核與管轄恆定原則及高等行政法院處務
    規程第2條規定無涉。故異議人之主張，均無可採。
  ㈣異議人於110年6月7日具狀聲請交付本院109年度裁字第758號
    及第2009號本審電子卷證，因本院電子卷證掃描作業中心尚
    查無於該中心成立運作前之該案之電子卷證，則異議人於本
    院將案卷送交高雄高等行政法院歸檔保存後始聲請本審電子
    卷證，該案電子卷證可得交付之範圍應由卷證保存法院依法
    決定，本院無從准許。從而系爭處分書以本件應逕向卷證保
    存法院即高雄高等行政法院聲請而處分不予提供，依上說明
    ，於法核無不合。異議人聲明異議為無理由，應予駁回。　
四、據上論結，本件異議為無理由，應予駁回。依行政訴訟法第
    104條、民事訴訟法第95條、第78條，裁定如主文。　
中　　華　　民　　國　　111 　年　　2 　　月　　24　　日
                    最高行政法院第四庭
                        審判長法  官  胡　方　新　
                              法  官　陳　國　成
                              法  官　蕭　惠　芳
                              法  官　曹　瑞　卿
                              法  官　林　惠　瑜

以  上  正  本  證  明  與  原  本  無  異
中　　華　　民　　國　　111 　年　　3 　　月　　3 　　日
　　　　　　　　　　　　　　　書記官　林　郁　芳